【裁判字號】    98,財管,77
【裁判日期】    981228
【裁判案由】    選任遺產管理人
【裁判全文】
臺灣桃園地方法院民事裁定              98年度財管字第77號
聲  請  人    渣打國際商業銀行股份有限公司
法定代理人    乙○○
代  理  人    甲○○
被  繼承人    戊○○（亡）
選      任
遺產管理人    林清漢律師
關   係   人
即拋棄繼承人  己○○
              丁○○
              丙○○
              庚○○
上列聲請人聲請選任被繼承人戊○○遺產管理人事件，本院裁定
如下：
    主  文
選任林清漢律師為被繼承人戊○○之遺產管理人。
准對被繼承人戊○○（男；民國57年07月01日出生；生前身分證
統一編號：Ｚ000000000號；生前最後住所：桃園縣大園鄉林村
15鄰崁下38號）大陸地區以外之繼承人為承認繼承之公示催告。
聲請人應於收受本裁定之日起20日內，將本裁定登載於公報、新
聞紙或其他相類之傳播工具。
如有被繼承人戊○○之大陸地區以外之繼承人，應自本公示催告
最後登載公報、新聞紙或其他相類之傳播工具之日起壹年零伍日
內向本院陳報承認繼承，如不於公示期限內申報承認繼承時，被
繼承人戊○○之遺產於大陸地區之繼承人依法繼承、清償債權並
交付遺贈物後有賸餘者歸屬國庫。
聲請程序費用由被繼承人戊○○之遺產負擔。
    理  由
一、按民法第1176條第6 項規定「先順序繼承人均拋棄其繼承權
    時，由次順序之繼承人繼承，其次順序繼承人有無不明或第
    四順序之繼承人均拋棄其繼承權者，準用關於無人承認繼承
    之規定。」；又繼承開始時，繼承人之有無不明者，由親屬
    會議於1 個月內選定遺產管理人，並將繼承開始及選定遺產
    管理人之事由，向法院報明；親屬會議依前條規定為報明後
    ，法院應依公示催告程序，定6 個月以上之期限，公告繼承
    人，命其於期限內承認繼承。無親屬會議或親屬會議未於前
    條所定期限內選定遺產管理人者，利害關係人或檢察官，得
    聲請法院選任遺產管理人，並由法院依前項規定為公示催告
    ，民法第1177條、第1178條第1 項、第2 項定有明文。
二、本件聲請意旨略以：戊○○（男；民國57年07月01日出生；
    生前身分證統一編號：Ｚ000000000號；生前最後住所：桃園
    縣大園鄉林村15鄰崁下38號）生前向聲請人借款三筆【分
    別為新台幣（下同）200,000 元、2,500,000 元及150,000
    元】，目前尚欠本金2,512,813 元未為清償，又被繼承人生
    前以其所有桃園縣大園鄉○○段崁下小段403 地號土地及其
    上3770建號建物設定抵押權予聲請人，而被繼承人已於民國
    98年03月21日死亡，經查其繼承人均已聲明拋棄繼承，聲請
    人係被繼承人之債權人，為利害關係人，為確保債權之行使
    ，爰提出借據二份、信用貸款約定書、繼承系統表、本院98
    年度家聲字第543 號民事裁定、他項權利證明書二份、抵押
    權設定契約書及土地、建物謄本等影本為證，依法聲請本院
    選任被繼承人戊○○之遺產管理人等語。
三、經查聲請人上開主張，業據其提出提出借據二份、信用貸款
    約定書、繼承系統表、本院98年度家聲字第543 號民事裁定
    、他項權利證明書二份、抵押權設定契約書及土地、建物謄
    本等影本為證，堪信聲請人之主張為真實，而被繼承人死亡
    迄今已9 個月有餘，其間，並無親屬會議選任之遺產管理人
    向本院為之報明，有本院家事紀錄科查詢表在卷可按，是被
    繼承人所遺財產，現確係處於無人繼承、無人管理之狀態，
    而有為之選任遺產管理人的必要。
四、末按遺產管理人之設，旨在管理、保存及清算遺產，以免遺
    產散失，是遺產管理人具有相當之公益色彩；又選任遺產管
    理人，除慮及管理遺產之公平性外，仍須考慮其適切性，亦
    即可對其遺產、遺債之情形瞭解較深，且與遺債債權人無利
    害共同關係而得忠誠處理者，為優先選任。經查對被繼承人
    之遺產、遺債情形了解最深者，莫過於已拋棄繼承之被繼承
    人的遺族，然經本院徵詢其等之意見後，均無人到場陳述意
    見，亦均未曾提出書狀以表陳是否有意願擔任被繼承人之遺
    產管理人。為此，本院另函請桃園律師公會推薦有意願擔任
    本件遺產管理人之人選結果，函覆推薦林清漢律師擔任本件
    遺產管理人，此有桃園律師公會民國98年12月07日桃律公字
    第646 號函在卷足憑。本院審酌關係人林清漢律師具有相當
    的法律專業知識及能力，本其職業道德，應可期其能秉持專
    業精神來擔當此具有公益性質之遺產管理人任務。爰依首揭
    規定選任林清漢律師為本件被繼承人戊○○所遺遺產之遺產
    管理人，並依法為公示催告。
五、依非訟事件法第157 條，裁定如主文。
中    華    民    國    98    年    12    月    28    日
                        家事法庭法  官  鄭新後
上列正本證明與原本無異。
如不服本裁定，應於送達後10日內向本院提出抗告狀，並應繳納
抗告費用新台幣1,000 元。
中    華    民    國    98    年    12    月    28    日
                                書記官  吳宏明

司法院資訊處製作；財團法人民間司法改革基金會備份。
